臺灣板橋地方法院民事裁定　　　　　　　100年度監字第494號
聲　請　人　蕭志雄
相　對　人
即受監護宣
告人　　　　蕭志宏
監　護　人　蕭玉美
關　係　人　丁秀珠
上列當事人聲請改定監護人事件，本院裁定如下：
    主    文
改定蕭志雄（男，民國○○○年○月○日生，身分證統一編號：
Ｚ000000000號）為受監護宣告之人蕭志宏之監護人。
指定丁秀珠（女，民國○○○年○月○○○日生，身分證統一編
號：Ｚ000000000號）為會同開具財產清冊之人。
原監護人蕭玉美應將受監護宣告之人蕭志宏之財產移交予新監護
人蕭志雄。
聲請程序費用新臺幣壹仟元由聲請人負擔。
    理    由
一、本件聲請意旨略以：聲請人為相對人之胞弟，相對人因重度
    智障，已不能為（受）意思表示或辨識其效果，經鈞院於民
    國99年6 月21日以99年度監宣字第111 號裁定宣告為受監護
    宣告之人，並選定關係人蕭玉美為監護人，及指定丁秀珠為
    會同開具財產清冊之人。嗣後關係人蕭玉美因與現任男友論
    及婚嫁，如繼續照顧相對人蕭志宏恐有不便之處，而與聲請
    人商量後，雙方同意改由聲請人擔任相對人蕭志宏之監護人
    ，亦不違反相對人之最佳利益，為此請求鈞院裁定改由聲請
    人蕭志雄擔任相對人之監護人，指定丁秀珠為會同開具財產
    清冊之人等語。
二、按受監護宣告之人應置監護人；法院選定監護人時，應依受
    監護宣告之人之最佳利益，優先考量受監護宣告之人之意見
    ，審酌一切情狀，並注意下列事項：一、受監護宣告之人之
    身心狀態與生活及財產狀況。二、受監護宣告之人與其配偶
    、子女或其他共同生活之人間之情感狀況。三、監護人之職
    業、經歷、意見及其與受監護宣告之人之利害關係。四、法
    人為監護人時，其事業之種類與內容，法人及其代表人與受
    監護宣告之人之利害關係，民法第1110條及第1111條之1 分
    別定有明文。又有事實足認監護人不符受監護人之最佳利益
    ，或有顯不適任之情事者，法院得依受監護人、四親等內之
    親屬、檢察官、主管機關或其他利害關係人之聲請，改定適
    當之監護人；法院依第1094條第3 項選定監護人或依第1106
    條及第1106條之1 另行選定或改定監護人時，應同時指定會
    同開具財產清冊之人，民法第1113條準用民法第1106條之1
    及第1094條第4 項亦有明示。
三、經查：聲請人主張之事實，業據提出戶籍謄本為證，並經關
    係人蕭玉美到庭陳述：「我已經有男朋友，交往一年多，也
    論及婚嫁，如果繼續照顧弟弟，男方會有意見，認為我有哥
    哥，弟弟應該給哥哥監護。我也同意改由聲請人來監護。」
    、「我父親在今年1 月過世，男方說對年就可以結婚。」等
    語（參見本院100 年9 月5 日非訟事件筆錄），堪認聲請人
    主張應信為真實。本院依上開調查結果，認關係人蕭玉美因
    準備結婚，礙於夫家傳統觀念，對於親自處理相對人相關事
    務恐有無力之處，其擔任相對人之監護人確有不符合相對人
    最佳利益之情事，並審酌聲請人蕭志雄有監護相對人之意願
    及能力，並適於任之，是由聲請人負責護養及照顧相對人並
    管理其財產，應能符合相對人之最佳利益，爰改定聲請人蕭
    志雄為相對人之監護人。另本院參酌關係人丁秀珠為相對人
    之大嫂，爰依上揭規定，同時指定關係人丁秀珠為會同開具
    財產清冊之人。
四、又按監護人變更時，原監護人應即將受監護人之財產移交於
    新監護人。受監護之原因消滅時，原監護人應即將受監護人
    之財產交還於受監護人；如受監護人死亡時，交還於其繼承
    人。前二項情形，原監護人應於監護關係終止時起二個月內
    ，為受監護人財產之結算，作成結算書，送交新監護人、受
    監護人或其繼承人。新監護人、受監護人或其繼承人對於前
    項結算書未為承認前，原監護人不得免其責任。且按監護人
    死亡時，前條移交及結算，由其繼承人為之；其無繼承人或
    繼承人有無不明者，由新監護人逕行辦理結算，連同依第10
    99條規定開具之財產清冊陳報法院。此分別為民法第1107條
    及第1108條所明定。本件受監護宣告人蕭志宏既經本院分別
    改定聲請人蕭志雄任監護人及指定丁秀珠為會同開具財產清
    冊之人，則原監護人蕭玉美自應依上開規定，將受監護宣告
    之人蕭志宏之財產移交予新監護人蕭志雄，爰裁定如主文所
    示第3 項。
五、依非訟事件法第21條第1項前段，裁定如主文。
中    華    民    國    100   年    10    月    25    日
                  家事法庭  法  官  劉大衛
以上為正本係照原本作成
如對本裁定抗告須於裁定送達後10日內向本院提出抗告狀，並繳
納抗告費新臺幣1,000元。
中    華    民    國    100   年    10    月    25    日
                            書記官  郭雅妮